【裁判字號】    95,裁,730
【裁判日期】    950413
【裁判案由】    綜合所得稅
【裁判全文】
最  高  行  政  法  院  裁  定
                                     95年度裁字第00730號
上  訴  人  甲○○
被 上訴 人  財政部臺北市國稅局
代  表  人  張盛和
上列當事人間因綜合所得稅事件，上訴人對於中華民國93年11月
25日臺北高等行政法院93年度簡字第840號判決，提起上訴，本
院裁定如下：
    主  文
上訴駁回。
上訴審訴訟費用由上訴人負擔。
    理  由
一、按對於適用簡易程序之裁判提起上訴或抗告，須經本院許可
    ，且該許可以訴訟事件所涉及之法律見解具有原則性者為限
    ，行政訴訟法第235條定有明文。
二、本件上訴人係勳業會計師事務所負責人，其辦理民國89年度
    綜合所得稅結算申報，原申報綜合所得總額新台幣（下同）
    786,520元，綜合所得淨額166,528元。其中取自該事務所之
    執行業務所得金額則為480,989元。經被上訴人核定時，以
    上開事務所當年度之收入為2,405,914元，費用為1,806,773
    元，所得額為599,141元，增列118,152元，併課上訴人89年
    度綜合所得稅。上訴人不服，循序提起本件訴訟。經原審依
    簡易訴訟程序審理，認以：本案之爭點即針對執行業務所得
    計算，在現行所得稅法制架構下，具體法規範是採用何種認
    列原則？經查所得稅法第14條第1項第2類第3款中僅規定執
    行業務「費用」之列支準用營利事業所得稅之規定，而由所
    得稅法第3章營利事營所得稅之章節體系觀察之，有關費用
    之列支標準係規定在第3節營利事業所得額中，而所得稅法
    第22條有關「會計基礎」之規定，則編排在第二節帳簿憑證
    與會計紀錄中，故究應採用權責發生制或現金收付制之規範
    並不在所得稅法第14條第1項第2類第3款準用之範圍。至於
    執行業務所得應採何種會計基礎，牽涉到設帳能力的高低，
    依「執行業務所得查核辦法」第10條第2項規定，原則上以
    是否為「聯合執業」為準。是以執行業務所得查核辦法第3
    條規定執行業務所得之計算採用收付實現制，亦無違反母法
    之嫌。綜上所述，原處分有關執行業務費用之剔核尚屬有據
    ，訴願決定予以維持亦無違誤，因而判決駁回上訴人之訴。
    上訴人提起上訴主張略以：費用列支之認定方式與會計基礎
    具有不可分割關係，非相同之會計基礎無準用之餘地，且立
    法者亦可能對已明文規定須設帳之執行業務所得，認定其會
    計基礎應採用權責發生制，並額外規定相關費用之列支得準
    用營利事業所得稅規定，是原判決認為個人執行業務所得採
    現金收付制，係自行推論立法者意旨，非所得稅法之規定，
    顯非妥適。又不論採用權責發生制或現金收付制，其記帳困
    難度並無差別。再者，回歸所得稅法第14條第1項第2類第2
    款規定，可知立法者賦予當事人記帳之義務，此顯與個人其
    他所得不須設帳有別，稅捐稽徵機關執行查核以確定執行業
    務真實所得並無困難，且符合稅捐經濟原則與量能課稅原則
    。縱然立法者有意授權行政機關對於執行業務費用列支之會
    計基礎自行選用，為求公平合理，亦應採用權責發生制作為
    會計基礎。縱因特殊考量必須採用現金收付制作為執行業務
    者記帳基礎云云。雖爭執法律見解之歧異，惟尚無所涉及之
    法律見解具有原則性之重要情事，其上訴不合前揭規定，不
    應許可。上訴難謂合法，應予駁回。
三、依行政訴訟法第249條第1項前段、第104條、民事訴訟法第
    95條、第78條，裁定如主文。
中    華    民    國    95    年    4     月    13    日
                  第五庭審判長法  官  蔡  進  田
                              法  官  黃  合  文
                              法  官  吳  明  鴻
                              法  官  林  茂  權
                              法  官  鄭  小  康
以  上  正  本  證  明  與  原  本  無  異
中    華    民    國    95    年    4     月    14    日
                              書記官  王  福  瀛


司法院資訊處製作；財團法人民間司法改革基金會備份。
